【裁判字號】    97,訴,1244
【裁判日期】    971029
【裁判案由】    毒品危害防制條例
【裁判全文】
臺灣板橋地方法院刑事判決              97年度訴字第1244號
公  訴  人  臺灣板橋地方法院檢察署檢察官
被      告  甲○○
上列被告因違反毒品危害防制條例案件，經檢察官提起公訴（97
年度毒偵字第892 號），本院裁定改用簡式審判程序審理，判決
如下：
    主  文
甲○○施用第一級毒品，累犯，處有期徒刑拾月。
    事  實
一、甲○○前於民國89年間因施用毒品案件，經本院裁定送觀察
    、勒戒後，認無繼續施用毒品之傾向，於89年6 月29日釋放
    出所，並由臺灣板橋地方法院檢察署檢察官於89年6 月29日
    以89年度毒偵緝字第724 號為不起訴處分確定。復於90年間
    因施用毒品案件，經本院裁定送觀察、勒戒後，認無繼續施
    用毒品之傾向，於90年7 月23日釋放出所，並由臺灣板橋地
    方法院檢察署檢察官於90年7 月23日以90年度毒偵字第1451
    號為不起訴處分確定。又於91年間因施用毒品案件，經本院
    裁定令入戒治處所施予強制戒治，並經公訴人起訴（因未到
    案而經本院通緝，其後毒品危害防制條例於93年1 月9 日修
    正施行，強制戒治免予執行），嗣經本院於94年9 月30日以
    94 年 度簡字第4482號判處有期徒刑4 月確定，甫於95年1
    月11 日 以易科罰金執行完畢。詎其猶不知悔改，另基於同
    時施用第1 級海洛因及第2 級毒品甲基安非他命之犯意，於
    96年11 月2日上午某時，在臺北縣三重市○○路39巷25號2
    樓居所，以將海洛因、甲基安非他命一起放入吸食器內燒烤
    之方式，同時施用第1 級毒品海洛因及第2 級毒品甲基安非
    他命乙次。嗣於同日18時14分許，至臺北縣政府警察局中和
    分局接受員警採集尿液送鑑驗結果呈嗎啡及甲基安非他命陽
    性反應，始知上情。
二、案經臺北縣政府警察局中和分局報請臺灣板橋地方法院檢察
    署檢察官偵查起訴。
    理  由
一、上揭事實，業據被告甲○○於偵查、本院準備程序及審理中
    坦承不諱（見臺灣板橋地方法院檢察署97年度毒偵字第892
    號偵查卷第22頁、本院97年4 月30日準備程序及簡式審判筆
    錄），且被告為警查獲後所採集之尿液送檢驗結果，確呈嗎
    啡、甲基安非他命陽性反應，此有臺灣檢驗科技股份有限公
    司濫用藥物尿液檢驗報告1 紙在卷可憑（見上開偵查卷第12
    頁），足徵被告之任意性自白與事實相符。按毒品危害防制
    條例於92年7 月9 日修正公布，自93年1 月9 日施行，其中
    第20條、第23條將施用毒品之刑事處遇程序區分為「初犯」
    及「5 年內再犯」與「5 年後再犯」。其立法理由略謂：「
    初犯」經觀察、勒戒或強制戒治後，應為不起訴處分；經觀
    察、勒戒或強制戒治執行完畢釋放後「五年內再犯」者，因
    其再犯率甚高，原實施之觀察、勒戒及強制戒治已無法收其
    實效，應依法追訴。至於經觀察、勒戒或強制戒治執行完畢
    釋放後「5 年後再犯」者，因前所實施之觀察、勒戒或強制
    戒治已足以遮斷其毒癮，為期鼓勵自新並協助斷除毒癮，仍
    適用「初犯」規定，先經觀察、勒戒或強制戒治之程序。從
    而依修正後之規定，應僅限於「初犯」及「5 年後再犯」此
    二種情形始應先經觀察、勒戒或強制戒治程序。倘被告於5
    年內已曾再犯並經依法追訴，顯見其再犯率甚高，觀察、勒
    戒或強制戒治已無法收其實效，則縱其第3 次以上再度施用
    毒品之時間係在初犯經觀察、勒戒或強制戒治執行完畢釋放
    5 年以後，仍不符合「5 年後再犯」之規定，即應依該條例
    第10 條 規定處罰（最高法院95年第7 次刑事庭會議決議、
    同院97年度台非字第405 號、406 號、423 號判決參照）。
    查被告前於89年間因施用毒品案件，經本院裁定送觀察、勒
    戒後，認無繼續施用毒品之傾向，於89年6 月29日釋放出所
    ，並由臺灣板橋地方法院檢察署檢察官於89年6 月29日以89
    年度毒偵緝字第724 號為不起訴處分確定。復於90年間因施
    用毒品案件，經本院裁定送觀察、勒戒後，認無繼續施用毒
    品之傾向，於90年7 月23日釋放出所，並由臺灣板橋地方法
    院檢察署檢察官於90年7 月23日以90年度毒偵字第1451號為
    不起訴處分確定。又於91年間因施用毒品案件，經本院裁定
    令入戒治處所施予強制戒治，並經公訴人起訴（因未到案而
    經本院通緝，其後毒品危害防制條例於93年1 月9 日修正施
    行，強制戒治免予執行），嗣經本院於94年9 月30日以94年
    度簡字第4482號判處有期徒刑4 月確定，甫於95年1 月11日
    以易科罰金執行完畢等情，有臺灣高等法院被告前案紀錄表
    1 份在卷可憑，則被告於前開觀察勒戒執行完畢釋放後，5
    年內已再犯施用毒品犯行，本件施用毒品之犯行，自應予依
    法追訴。是以，本案事證已臻明確，被告施用第1 級毒品及
    第2 級毒品之犯行洵堪予認定，應予依法論處。
二、核被告甲○○所為，係犯毒品危害防制條例第10條第1 項之
    施用第1 級毒品罪及同條第2 項之施用第2 級毒品罪。被告
    持有第1 級毒品海洛因、第2 級毒品甲基安非他命，既意在
    供己施用，其持有之低度行為應為施用之高度行為所吸收，
    均不另論罪。又被告以1 行為同時施用第1 級、第2 級毒品
    ，為想像競合犯，應依刑法第55條規定，從一重之施用第1
    級毒品罪處斷。末查被告有如事實欄所載之論罪科刑及執行
    情形，有臺灣高等法院被告前案紀錄表1 份在卷足憑，其於
    有期徒刑執行完畢後5 年內，再犯本案有期徒刑以上之罪，
    為累犯，應依刑法第47條第1 項之規定加重其刑。爰審酌被
    告之素行非佳，前有多次施用毒品之犯行，仍不知悔悟，再
    次施用毒品，無視於毒品對於自身健康之戕害及國家對於杜
    絕毒品犯罪之禁令，兼衡其犯罪之動機、目的、手段，同時
    施用第1 級毒品、第2 級毒品戕害自身健康及其犯後坦承犯
    行，態度良好等一切情狀，量處如主文所示之刑，以資懲儆
    。
三、本件經檢察官提起公訴，被告於準備程序中就被訴事實為有
    罪之陳述，經法官告知簡式審判程序之旨，並聽取公訴人、
    被告之意見後，本院合議庭裁定由受命法官獨任進行簡式審
    判程序，併予敘明。
據上論斷，應依刑事訴訟法第273 條之1 第1 項、第299 條第1
項前段，毒品危害防制條例第10條，刑法第11條前段、第55條、
第47條第1 項，判決如主文。
本案經檢察官王家春到庭執行職務。
中    華    民    國    97    年    10    月    29    日
                  刑事第十九庭  法  官  曾正耀
以上正本證明與原本無異
如不服本判決應於送達後10日內向本院提出上訴狀
                                書記官  田世杰
中    華    民    國    97    年    10    月    29    日
附論罪科刑依據之法條：
毒品危害防制條例第10條
施用第1 級毒品者，處6 月以上5 年以下有期徒刑。
施用第2 級毒品者，處3 年以下有期徒刑。


司法院資訊處製作；財團法人民間司法改革基金會備份。
